最高法院刑事判決　　　　　　　　　　　　　　　八十七年度台上字第一八八四號
　　上　訴　人　王建成
右上訴人因殺人未遂案件，不服台灣高等法院台南分院中華民國八十七年二月十一日
第二審判決（八十七年度上訴字第二十九號，起訴案號：台灣嘉義地方法院檢察署八
十六年度偵字第三二四二號），提起上訴，本院判決如左：
    主  文
原判決撤銷，發回台灣高等法院台南分院。
    理  由
本件原判決認定：緣已依殺人未遂罪名判處有期徒刑五年二月確定之吳東林，因其同
事即被害人徐金德無故宣揚其有竊盜行為，而懷恨在心，亟欲報復，於民國八十六年
四月三日晚九時許，與上訴人王建成在嘉義市某路邊攤飲酒後，約同王建成前往尋仇
，於同晚九時三十分許，發見被害人在嘉義市○○街一○二巷二弄四號黃自文之彫刻
店內，二人頓萌共同殺人之犯意聯絡，由吳東林對被害人拳打腳踢，王建成則持該店
內之鋒利彫刻刀，朝被害人頭、臉、背部等要害處刺殺數刀，致被害人左顳部、頭、
臉、左耳等處裂傷，右背部裂創傷達七×二×五公分，血流如注，二人聞警察來，共
乘機車逃逸，被害人經及時送醫救治而免死亡等情。因認王建成殺人未遂之犯行明確
，而維持第一審論處王建成共同殺人未遂之罪刑，駁回王建成在第二審之上訴，固非
無見。
惟查證據雖經調查，如待證事實尚屬不明，即與未調查無異，仍難謂非應於審判期日
調查之證據未予調查之違法。本件上訴人王建成在原審曾具狀主張其行為時，係精神
病患者，請求原審向曾為其治療之青山診所、太和醫院，及因案在台灣台中監獄草屯
分監受刑時，亦有精神病症狀情事，予以函查（見原審第五、六頁）。原審雖經函查
，惟據青山診所函覆：曾為之診斷患「自律神經失調」，「尚未痊愈，家屬即為之辦
理出院」等情；太和醫院函覆：「經診斷患精神分裂症，但係於八十年十月二十六日
門診診斷者」，嗣於八十二年六月一日及八十六年十月五日，又各再門診一次」等情
；台灣台中監獄草屯分監之病歷資料記載：「安非他命濫用，一直有症狀，如有問題
，應向精神醫院尋求協助」等情（見原審卷第七、三十三、三十八、三十九頁）。此
等事證，似尚無從為上訴人行為時，究有無精神方面疾病存在之證明。而行為人於行
為時，究有無精神病之情狀，攸關有無刑法第十九條之法律適用問題，審理事實之法
院，允宜檢附相關資料，指定專門精神科醫師鑑定，方資審認。原審未為調查，率以
上訴人於「審理時」能對答如流及被害人等之證言：「上訴人精神無異狀」，即為上
訴人行為時精神正常之推定，尚嫌速斷。上訴意旨執以指摘原判決不當，非無理由，
應認原判決有發回更審之原因。
據上論結，應依刑事訴訟法第三百九十七條、第四百零一條，判決如主文。
中      華      民      國    八十七    年      五      月    二十八    日
                              最高法院刑事第六庭
                                  審判長法官  黃  劍  青
                                        法官  劉  敬  一
                                        法官  林  增  福
                                        法官  邵  燕  玲
                                        法官  張  清  埤
      右正本證明與原本無異
                                              書  記  官
中      華      民      國    八十七    年      六      月      二      日
